【裁判字號】    89,訴,1679
【裁判日期】    900524
【裁判案由】    偽造有價證券等
【裁判全文】
臺灣桃園地方法院刑事判決                        八十九年度訴字第一六七九號
    公  訴  人  臺灣桃園地方法院檢察署檢察官
    被      告  己○○
    選任辯護人  陳鄭權律師
                范坤棠律師
右列被告因偽造有價証券等案件，經檢察官聲請簡易判決處刑（八十九年度偵字第九
六七三號），本院以通常程序判決如左：
    主  文
己○○無罪。
    理  由
一、公訴意旨略以：被告己○○於民國八十六年間，因其夫丁○○（現已離異）欲買
    小貨車，惟因未具有自耕農之身分或曾加入職業公會之會員，故未能以丁○○之
    名義購買，只好借用被告之父謝清秀之名義購車，並同時以謝清秀之名辦理汽車
    貸款新台幣（下同）三十二萬元，及徵得丁○○之姑媽吳陳採珍之同意擔任連帶
    保証人，另外並未徵得乙○○（原名為吳勵平，當時係丁○○所僱用之工人）之
    同意，卻於八十六年八月一日之貸款暨動產抵押契約書上偽造「吳勵平」之署押
    ，由乙○○擔任連帶保証人，並於吾年七月三十一日在大安商業銀行（下稱大安
    銀行）所要求之借款憑証本票上，偽造「吳勵平」之署押，以乙○○為共同發票
    人，簽發金額三十二萬元之本票交由大安銀行收執，足生損害於乙○○及大安銀
    行，因認被告涉犯刑法第二百零一條第一項偽造有價証券罪嫌、同法第二百十六
    條、第二百十條之行使偽造私文書罪嫌云云。
二、按犯罪事實應依証據認定之，無証據不得推定其犯罪事實。又不能証明被告犯罪
    者，應諭知無罪之判決，刑事訴訟法第一百五十四條、第三百零一條第一項分別
    定有明文。再按事實之認定，應憑証據，如未能發現相當証據，或証據不足以証
    明，自不能以推測或擬制之方法，為裁判基礎，此有最高法院四十年台上字第八
    六號判例可資參照。復按刑法上所謂偽造有價証券，以無權簽發之人冒用他人名
    義簽發為要件，如行為人基於本人之授權，或其他原因有權簽發者，則與無權之
    偽造行為不同，亦有最高法院五十三年台上第一八一０號判例可參。
三、公訴人認被告犯有前開罪嫌，無非係以被告之自白、告訴人乙○○之指訴、証人
    謝清秀之証詞及卷附之動產抵押契約書、本票、台灣台北地方法院八十八年度北
    簡字第一一六八九號民事宣示判決筆錄、台灣桃園地方法院檢察署八十九年度偵
    字第七八二六號不起訴處分書為憑據。惟訊據被告迭於偵查及本院審理時均堅決
    否認有右揭偽造之犯行，辯稱：伊固然有在貸款暨動產抵押契約書上及本票上以
    「吳勵平」之名義簽名，然伊係因伊之前夫丁○○告訴伊說，乙○○已同意擔任
    連帶保証人，伊認為已經授權故才為前開之簽名，並無偽造等語。經查，據告訴
    人乙○○於八十九年六月二十三日偵訊時先稱：「我在七月二十二日至二十八日
    只在他們那邊工作七天，老板說未替我辦勞保，所以我應該沒有交付証件給他們
    。」（見八十九年度他字第九０八號偵查卷第九頁），惟於八十九年八月三十日
    偵訊時又稱：「我有交付身分証影本，沒有交付印章，也無替我辦勞保。」（見
    八十九年度偵字第九六七三號偵查卷第十八頁），於本院八十九年十一月二十一
    日審理時則改稱：「因為我要辦勞保，我在七月二十三日剛受丁○○聘僱，所以
    我拿身分証影本給他辦勞保。」，先後三次之陳述均有不符，其所為之指訴顯有
    瑕疵，其交付身分証影本予証人丁○○應有辦理勞保事項以外之目的。且據証人
    黃鵬州到庭証稱：伊於七十九年受僱於丁○○，工作是工頭，伊在承作大有路之
  長榮賓士工程時有看過乙○○，他做學徒，他沒做幾天，伊有聽到他與丁○○貸
    款一事，他當時與丁○○在長榮賓士工地，丁○○說要對保，乙○○講什麼伊不
    太清楚，乙○○有拿身分証給丁○○，但身分証做何用途伊不知道，只是丁○○
    從未幫學徒辦勞保，連伊在那工作七、八年也沒有辦勞保等語，核與証人丁○○
    証述：乙○○僅有幾天受僱於伊做學徒，當時是長榮賓士工程，伊本身沒有公司
    行照，所以沒有幫工人辦勞保，伊原本要黃鵬州幫伊做汽車貸款之保人，但因他
    身分証當時放在南部，伊才請乙○○當保人，乙○○本來是拿身分証原本給伊，
    但汽車業務員說影印本即可，故伊再向乙○○拿影本，乙○○是當天去工地樓下
    影印後再拿影本給伊，伊有徵詢他做保人，他有答應，伊就將該身分証影本交給
    汽車業務員甲○○，並對己○○說乙○○有答應要當保人等語相符，顯見告訴人
    乙○○確有答應証人丁○○就本件汽車貸款一事擔任連帶保証人。再據証人即大
    安銀行復興分行初級業務員丙○○結稱：乙○○收到本票裁定後有去找伊詢問，
    他說他有答應他們做保人，但他印象中並沒有簽名，伊就叫他去法院提出抗告，
    他有問說提出抗告可否求償更多等語，更可印証告訴人乙○○確有同意擔任本件
    汽車貸款之連帶保証人。復參以証人大安銀行汽車貸款經辦人員戊○○証稱：大
    安銀行有跟桃苗汽車有限公司作專案貸款，因該公司賣車之數量多，所以就請該
    公司之主管或資深人員幫銀行辦對保手續，等該公司把貸款資料送到銀行後，銀
    行先對借款人及連帶保証人作徵信，並對借款人及連帶保証人打電話確認資料，
    銀行一定會經由電話照會完成後，才把資料送主管做審核等語，及証人即桃苗汽
    車有限公司之課長甲○○結証稱：本件汽車貸款之對保係由伊負責承辦，當時之
    情形伊已不太記得了，但一般貸款之流程是由車主先交給伊申辦貸款及連帶保証
    人之資料後，伊公司送去銀行，銀行負責徵信及電話照會，所以連帶保証人一定
    會接到銀行查詢之電話，依伊任職六年之經驗不可能會沒收到銀行之電話，待銀
    行徵信後，伊負責對保，伊會通知保人親自到場，但如有時保人沒辦法來，伊會
    跟他做電話對保，確認他知道這件事，再由他指定之人簽名，伊不可能隨便找人
    簽等語，並據証人即本件汽車貸款之另一連帶保証人吳陳採珍証稱伊確有收到銀
    行徵信照會之電話等語，足認告訴人乙○○事前已同意擔任連帶保証人，銀行嗣
    後亦經徵信照會確認無誤後，方為放款。末觀諸系爭本票及貸款暨動產抵押契約
    書，除告訴人乙○○之署押外，另明確載有告訴人乙○○之正確住址、身分証號
    碼及連絡電話以供核對徵信，被告如有意偽造，實無需將告訴人乙○○正確之身
    分資料及電話提供予銀行，綜合上述，告訴人乙○○既已同意擔任連帶保証人並
    將其身分証影本交予証人丁○○收執，即便其未在系爭本票、貸款既動產抵押書
    上簽名，應認其行為已授權予被告為前開文件上以其名義代為簽名，揆諸前開判
    例意旨，被告之行為顯與偽造有價証券及偽造文書之構成要件不符，此外復查無
    其他積極証據足認被告有何公訴人所指之犯行，應認不能証明被告犯罪，爰依法
    諭知被告無罪之判決。
四、本件雖經公訴人聲請簡易判決處刑，惟本院中壢簡易庭之法官認有刑事訴訟法第
    四百五十一條之一第四項第一款、第四款之情形，而移由本院合議庭以通常程序
    審理，併此敘明。
據上論斷，應依刑事訴訟法第四百五十二條、第三百零一條第一項，判決如主文。
本案經檢察官張尹敏到庭執行職務。
中      華      民      國    九十      年      五      月    二十四    日
臺灣桃園地方法院刑事第二庭
                                  法  官    林  恆  吉
右正本證明與原本無異。
如不服本判決，應於判決送達後十日內向本院提出上訴狀( 應附繕本 )，上訴於
臺灣高等法院。
                                  書記官    邱  仲  騏
中      華       民     國    九十      年      五      月     三十     日


司法院資訊處製作；財團法人民間司法改革基金會備份。
